【裁判字號】    97,裁,3962
【裁判日期】    970814
【裁判案由】    所得稅法
【裁判全文】
最  高  行  政  法  院  裁  定
                                      97年度裁字第3962號
抗  告  人  甲○○
訴訟代理人  施博文
相  對  人  財政部臺北市國稅局
代  表  人  凌忠嫄
上列當事人間所得稅法事件，抗告人對於中華民國96年9月27日
臺北高等行政法院96年度訴字第690號裁定，提起抗告，本院裁
定如下：
    主  文
抗告駁回。
抗告訴訟費用由抗告人負擔。
    理  由
一、抗告人持有遠東航空股份有限公司（下稱遠航公司）緩課股
    票1,073萬1,000股，因法院強制執行變賣，經送存臺灣證券
    集中保管股份有限公司（下稱集保公司）集中保管，遠航公
    司依據抗告人要求於94年5月30日向相對人所屬松山分局（
    下稱松山分局）申請按「實際轉讓價格」更正其原按「股票
    面額」申報其93年度之緩課股票轉讓所得申報憑單，經松山
    分局94年6月9日北國稅松山綜所字第0940014813號函復遠航
    公司略以，有關申請依轉讓價格更正抗告人因法院拍賣而存
    入集保之緩課股票，與財政部93年3月10日台財稅字第09304
    51683號函說明二暨87年9月3日台財稅字第871960828號函釋
    規定不符，該公司原按股票面額為所得額申報「緩課股票轉
    讓所得申報憑單」於法並無不合等語。嗣抗告人於94年7月
    12日及94年8月3日以其係利害關係人為由，向松山分局申請
    更正，經松山分局函復請抗告人逕向遠航公司查詢。抗告人
    復於95年9月5日再以相同理由申請更正，經松山分局95年9
    月13日財北國稅松山綜所字第0950024233號函復略以，抗告
    人所提出之更正案，因相對人所屬大安分局（下稱大安分局
    ）已另案辦理而不再重複受理等語。抗告人不服，循序提起
    本件行政訴訟。
二、本件原裁定駁回抗告人之訴，係以：查抗告人並非就松山分
    局以94年6月9日財北國稅松山綜所字第0940014813號函，否
    准遠航公司更正之申請不服，而係針對其以個人名義向該局
    申請更正遠航公司上述「緩課股票轉讓所得申報憑單」，為
    該局以95年9月13日財北國稅松山綜所字第0950024233號函
    復不重複受理之內容不服。次查系爭緩課股票轉讓所得申報
    憑單乃遠航所申報，僅松山分局否准遠航公司更正該憑單之
    處分，有涉抗告人利益，然抗告人既非對該已為處分不服，
    而係以個人名義另行向相對人申請，並提起本件課予義務訴
    訟，是本件自應審酌抗告人是否具備上揭行政訴訟法第5條
    規定之「依法申請之案件」的起訴要件，亦即抗告人有否得
    向相對人請求更正遠航公司所填報之上開申報憑單之公法上
    請求權。惟系爭緩課股票轉讓所得申報憑單作成名義人係遠
    航公司，內容即便有誤，申請更正者亦應係遠航公司，縱該
    內容涉及抗告人權益，抗告人亦無權申請更正，而無從依行
    政訴訟法第5條規定向相對人為上開更正之請求；松山分局
    95年9月13日財北國稅松山綜所字第0950024233號函復抗告
    人不重複受理之內容乃係對抗告人為事實之通知，要非行政
    處分，是本件並非屬人民依法申請案件。抗告人提起本件課
    予義務訴訟，即欠缺特別實體判決要件，應予駁回等語。資
    為其判斷之論據。
三、本院按：系爭緩課股票轉讓所得申報憑單係遠航公司開立，
    抗告人並非該申報單之開立名義人，且該申報單僅屬納稅義
    務人申報所得稅之憑證，並非最終稅捐核課處分，納稅義務
    人如認為該申報所得憑證不實或依法有違，納稅義務人自得
    於申報所得稅時主張該申報憑證不可採，請求依合法之課稅
    所得報稅，不因相對人否准遠航公司申請更正申報憑單而無
    救濟途徑，是以抗告人尚不因相對人否准更正遠航公司名義
    之申報書之函覆而受有法律上之損害，自難認其為本案之法
    律上利害關係人，其既非法律上之利害關係人，則相對人對
    其申請所為上開函覆，尚非行政處分，抗告人訴請撤銷相對
    人之函覆及請求判命相對人作成課予義務之行政處分，自乏
    所據，應予駁回。原裁定駁回抗告人之訴，理由雖未盡相同
    ，但駁回之結果則無異，仍應予以維持。抗告意旨略以：依
    訴願法第18條規定，利害關係人可以其本人名義提起行政爭
    訟，本件抗告人係遠航公司開立「緩課股票轉讓所得申報憑
    單」之納稅義務人，自屬利害關係人，依法即得提起行政爭
    訟。又抗告人向相對人申請更正而遭否准，此一否准已屬行
    政處分，原裁定認此僅單純事實之描述、並非行政處分，即
    有違法，應予廢棄等語，依上開說明，核無足取，是以本件
    抗告難認有理由，應予駁回。
四、據上論結，本件抗告為無理由。依行政訴訟法第104條、民
    事訴訟法第95條、第78條，裁定如主文。
中    華    民    國    97    年    8     月    14    日
                    最高行政法院第二庭
                        審判長法官  高  啟  燦
                              法官  黃  合  文
                              法官  鄭  小  康
                              法官  廖  宏  明
                              法官  楊  惠  欽
以  上  正  本  證  明  與  原  本  無  異
中    華    民    國    97    年    8     月    14    日
                              書記官  彭  秀  玲


司法院資訊處製作；財團法人民間司法改革基金會備份。
